臺灣基隆地方法院刑事判決　　　　　　　 96年度訴字第128號
公　訴　人　臺灣基隆地方法院檢察署檢察官
被　　　告　乙○○
上列被告因毒品危害防制條例案件，經檢察官提起公訴（96年度
毒偵字第3號、第41號），被告就被訴事實為有罪之陳述，本院
合議庭裁定由受命法官獨任進行簡式審判程序審理，判決如下：
    主  文
乙○○施用第一級毒品，累犯，處有期徒刑玖月，扣案之第一級
毒品海洛因伍包（合計淨重零點陸捌公克、包裝重壹點壹壹公克
），均沒收銷燬之。又施用第二級毒品，累犯，處有期徒刑肆月
。應執行有期徒刑壹年，扣案之第一級毒品海洛因伍包（合計淨
重零點陸捌公克、包裝重壹點壹壹公克），均沒收銷燬之。
    事  實
一、乙○○前因施用第一級毒品海洛因案件，經觀察、勒戒後，
    無繼續施用毒品之傾向，由臺灣基隆地方法院檢察署檢察官
    於民國（下同）92年4月8日以92年度毒偵字第254號為不起
    訴處分。復因施用第一級毒品海洛因案件，經本院於94年8
    月17日以94年度訴字第288號判處有期徒刑8月確定，於95年
    3月31日執行完畢。詎其觀察勒戒執行完畢後5年內，復基於
    反覆施用第一級毒海洛因之集合犯意，自95年11月12日晚上
    ，至同年12月22日下午6時許止，在基隆市○○區○○路174
    巷51號3樓，將海洛因摻入香煙內點燃後吸食其煙之方式，
    非法施用海洛因3次；其又另基於施用第二級毒品犯意，於
    95年11月11日晚上，在上述住處，以鋁箔紙燒烤方式，非法
    施用安非他命乙次。嗣先後於：（一）95年11月13日下午7
    時許，在基隆市○○路、義五路口，為警查獲，並扣得海洛
    因2包（毛重0.85公克、淨重0.31公克）。（二）同年12月
    23日上午10時30分許，在基隆市○○○路、光二路口，為警
    查獲，並扣得海洛因3包（毛重1公克、淨重0.37公克）。
二、案經基隆市警察局第一分局暨第二分局報告報請臺灣基隆地
    方法院檢察署檢察官偵查起訴。
    理  由
一、本件被告乙○○所犯為毒品危害防制條例第10條第1項、第2
    項之施用第一級毒品罪、第二級毒品罪，均非死刑、無期徒
    刑、最輕本刑為3年以上有期徒刑之罪，或高等法院管轄第
    一審之案件，被告於本院準備程序中，就被訴事實為有罪之
    陳述，經告以簡式審判程序之旨，並聽取檢察官、被告之意
    見後，本院合議庭裁定由受命法官進行簡式審判程序，是本
    件之證據調查，依刑事訴訟法第273條之2規定，不受同法第
    159條第1項、第161條之2、第161條之3、第163條之1及第16
    4條至第170條規定之限制，合先敘明。
二、上揭分別施用第一級、第二級毒品之事實，業據被告於本院
    審理時均坦承不諱，且被告於95年11月13日20時20分、95年
    11月23日12時為警採取其親自排放之尿液，送請昭信科技股
    份有限公司，以氣相層析質譜儀分析法確認檢驗結果，呈嗎
    啡、甲基安非他命暨安非他命、嗎啡陽性反應，此有該公司
    於95年12月8日、96年1月17日出具之濫用藥物尿液檢體檢驗
    報告各1份在卷可稽，而以該公司所用之氣相層析質譜儀分
    析法之精確度而論，應可剔除「偽陽性反應」之可能（行政
    院國軍退除役官兵輔導委員會臺北榮民總醫院83年3月1日
    北總內字第01855號、同年4月7日北總內字第03059號函參
    照），該檢驗結果自可憑信。另扣案被告自承供其施用疑似
    海洛因之白粉5包（合計淨重0.66公克、包裝重1.11公克）
    ，經送請法務部調查局檢驗結果，確含第一級毒品海洛因成
    分，此有該局95年12月15日調科壹字第09523046970號、96
    年1月29日調科壹字第09623008210號鑑定通知書在卷可參。
    堪認被告上開自白與事實相符，堪予採信。乙○○前因施
　　用第一級毒品海洛因案件，經觀察、勒戒後，於92年4月10
  　日執行完畢，認無繼續施用毒品之傾向，由臺灣基隆地方法
    院檢察署檢察官92年4月8日以92年度毒偵字第254號為不起
    訴處分，此有臺灣高等法院被告前案紀錄表1份在卷可稽，
    是以，被告於上開觀察勒戒執行完畢釋放後5年內，再犯毒
    品危害防制條例第10條第1項、第2項之施用第一級毒品及第
    二級毒品犯行，洵堪認定，本案事證明確，應依法論科。
三、論罪科刑
(一)、查海洛因及安非他命類分別係毒品危害防制條例第2條第2項
    第1款、第2款所定之第一級毒品、第二級毒品，被告予以施
    用，核其所為，係犯毒品危害防制條例第10條第1項、第2項
    之施用第一級毒品罪及施用第二級毒品罪。其持有第一級毒
    品海洛因及第二級毒品安非他命類係供施用，其持有第一級
    毒品、第二級毒品之低度行為分別為施用第一級毒品、第二
    級毒品之高度行為所吸收，不另論罪。又按「刑事法若干犯
    罪行為態樣，本質上原具有反覆、延續實行之特徵，立法時
    既予特別歸類，定為犯罪構成要件之行為要素，則行為人基
    於概括之犯意，在密切接近之一定時、地持續實行之複次行
    為，倘依社會通念，於客觀上認為符合一個反覆、延續性之
    行為觀念者，於刑法評價上，即應僅成立一罪。學理上所稱
    『集合犯』之職業性、營業性或收集性等具有重複特質之犯
    罪均屬之，例如經營、從事業務、收集、販賣、製造、散布
    等行為概念者是（最高法院95年度台上字第1079號判決要旨
    參照）」，亦即立法者針對特定刑罰規範之構成要件，已預
    設其本身係持續實行之複次行為，具備反覆、延續之行為特
    徵，故將之總括或擬制成一個構成要件之「集合犯」行為，
    因刑法評價上為構成要件之行為單數，應僅成立一罪。而查
    毒品因具有成癮性、濫用性（此觀乎毒品危害防制條例第2
    條之規定自明），立法實務首重以刑事處遇方式戒斷行為人
    毒癮，若無法收其實效，始依法追訴處罰（此觀乎毒品危害
    防制條例第20條、第23條之規定即明），故施用毒品本身具
    備反覆、延續之行為特徵，反覆多次施用毒品始為此類犯罪
    之典型或常態，故如將反覆多次施用毒品行為評價為數罪，
    顯與刑罰過度評價禁止原則相悖，並有違憲法所揭櫫之比例
    原則，從而，刑法評價上，反覆持續施用毒品，自應僅成立
    集合犯一罪。準此，有關行為人多次施用第一毒品之犯行，
    實務前均依修正前刑法第56條連續犯之規定論以一罪，並加
    重其刑，惟因上開連續犯規定業因刑法於94年2月2日修正而
    經刪除，並自95年7月1日施行，其中修正理由說明四並載明
    「至連續犯之規定廢除後，對於部分習慣犯，例如竊盜、吸
    毒等犯罪，是否會因適用數罪併罰而使刑罰過重產生不合理
    之現象一節，在實務運用上應可參考德、日等國之經驗，委
    由學界及實務以補充解釋之方式，發展接續犯之概念，對於
    合乎接續犯或包括的一罪之情形，認為構成單一之犯罪，以
    限縮數罪併罰之範圍，用以解決上述問題」等語，是本院基
    於前述施用毒品構成要件之反覆實行特徵，並考量連續犯規
    定業經刪除之法律實然面暨修正刪除之立法理由，認為行為
    人如基於反覆實行之犯意，在密切接近之一定時、地，持續
    多次施用毒品行為，應僅成立集合犯一罪。經查，本案被告
    曾因施用毒品犯行，經法院裁定送觀察勒戒及判處罪刑後，
    再犯本案施用第一級毒品海洛因之犯行，且施用期間為3次
    ，多在住處內施用等情，業如前述，顯見被告係基於多次實
    施犯行之決意，於密接之時間及地點，反覆持續施用第一級
    毒品，揆諸前揭說明，自應論以集合犯一罪。被告所犯上開
    二罪，犯意各別，行為互殊，罪名不同，應予分論併罰。末
    查，被告曾有如前所述之犯罪科刑及刑之執行情形，此有臺
    灣高等法院被告前案紀錄表在卷可稽，其於有期徒刑執行完
    畢後，5年以內，故意再犯本案有期徒刑以上之二罪，均為
    累犯，各應依刑法第47條第1項規定，加重其刑。
(二)、爰審酌被告前因施用毒品經觀察、勒戒、判刑、徒刑執行完
    畢後，猶不知戒惕，復再施用第一級、第二級毒品，無視於
    毒品對於自身健康之戕害及國家對於杜絕毒品犯罪之禁令，
    顯無戒斷之決心，然念及其前開犯罪係戕害自身，尚未害及
    他人，且犯罪後復坦承犯行，態度尚可等一切情狀，就其所
    犯上開二罪分別量處如主文所示之刑，並定其應執行之刑，
    以資儆懲。
四、另扣案之第一級毒品海洛因5包（總淨重0.68公克，包裝重
    1.11公克），因包裝與其上極微量之毒品均已合而為一，無
    從析離，應整體視為第一級毒品海洛因，併依毒品危害防制
    條例第18條第1項前段之規定，宣告沒收銷燬（上開海洛因
    於鑑定機關鑑定時，無論以何種方式刮取分離毒品秤重，其
    包裝袋均仍會有極微量海洛因殘留）。
據上論斷，應依刑事訴訟法第273 條之1第1項、第299條第1項前
段，毒品危害防制條例第10條第1 項、第2項、第18條第1項前段
，刑法第11條、第47條第1項、第51條第5款，判決如主文。
本案經檢察官甲○○到庭執行職務。
中　　華　　民　　國　　96　　年　　3　 　月　　27 　 日
                  刑事第二庭  法  官  陳伯厚
以上正本證明與原本無異。
如不服本判決應於收受本判決後10日內向本院提出上訴書狀，其
未敘述上訴理由者，並得於提起上訴後10日內向本院補提理由書
狀（均須按他造當事人之人數附繕本。）「切勿逕送上級法院」
中　　華　　民　　國　　96　　年　　3　 　月　　27 　 日
                              書記官  明祖斌
附錄論罪法條：
毒品危害防制條例第10條
施用第一級毒品者，處 6 月以上 5 年以下有期徒刑。
施用第二級毒品者，處 3 年以下有期徒刑。
